行　政　法　院　判　決　　　　　　　　　　　　　八十七年度判字第二二五二號
　　再 審原 告　尚聯汽車商業股份有限公司
　　代　表　人　甲○○
　　再 審被 告　財政部高雄關稅局
右當事人間因虛報進口貨物事件，再審原告對本院中華民國八十七年六月十二日八十
七年度判字第一一五七號判決提起再審之訴，本院判決如左︰
　　主  文
再審之訴駁回。
　　事  實
緣再審原告於民國八十三年三月十六日委由榮隆報關股份有限公司向再審被告所屬前
鎮分局報運進口轎車乙輛（進口報單：第ＢＣ＼八三＼五二○八＼○四○八號），原
申報單價FOB DEM 六○、○○○，經再審被告依財政部關稅總局驗估處（以下簡稱總
局驗估處）八十三年六月十六日簽復單價FOB DEM 七五、七三二核估並辦理抵繳退押
結案。嗣經總局驗估處八十四年三月二十五日總驗三(四)第○四二五號函稱據調查結
果，再審原告原申報價格與該處查得真正交易價格不符，再審原告有繳驗不實發票
，逃漏進口稅捐之情事，請依查得真正交易價格（即FOB DEM 九一、九二七）核估並
依法核處，並檢附本案信用狀、結匯銀行存檔發票及結匯水單、提單等影本供核等語
。再審被告遂依查得資料核計再審原告偷漏進口稅新台幣（下同）一四八、一七三元
、商港建設費二、四六九元、貨物稅二二五、五九三元、營業稅四三、五○六元、推
廣貿易服務費二四七元，合計四一九、九八八元，並依海關緝私條例第三十七條第一
項規定科處所漏進口稅二倍之罰鍰計二九六、三四六元；另依貨物稅條例第三十二條
第十款規定，科處所漏貨物稅額五倍之罰鍰計一、一二七、九○○元；依行為時營業
稅法第五十一條第七款之規定，科處所漏營業稅額十倍之罰鍰計四三五、○○○元；
另依海關緝私條例第四十四條規定追徵所漏稅款二一三、○四二元（進口稅七五、一
六一元、商港建設費一、二五三元、貨物稅一一四、四三三元、營業稅二二、○六九
元、推廣貿易服務費一二六元）。再審原告不服，聲明異議，未獲變更，循序提起訴
願、再訴願，遞遭決定駁回，提起行政訴訟，經本院八十五年八月三日以八十五年度
判字第一七八七號判決略以：「．．．本件關於補徵稅款部分，事證已極明確，原告
此部分之訴為無理由，應予駁回。至於科處罰鍰部分．．．處罰要件既然相同，係屬
法條競合，應從一重處罰．．．」為由將再訴願決定、訴願決定及原處分關於科處罰
鍰部分均撤銷，由再審被告另為適法之處分。案經再審被告重核結果，本案關於科處
罰鍰部分，改從一重科處所漏貨物稅額五倍之罰鍰計一、一二七、九○○元。再審原
告仍不服，循序提起行政訴訟，案經本院八十七年度判字第一一五七號判決（原判決
）駁回，復以該判決具有行政訴訟法第二十八條第一款及第十款規定事由，對之提起
再審之訴，茲摘兩造訴辯意旨於次：
再審原告起訴意旨略謂︰一、按依原關稅法第十二條第一項規定：「從價課徵關稅之
進口貨物，其完稅價格，以該進口貨物之交易價格作為計算根據。但於實施交易價格
課稅之過渡期間，為簡化關稅課徵，海關得對部分貨物編製進口貨物完稅價格差，報
經財政部核准，以表列價格為課稅根據」，依本條項之規定，從價課徵關稅之進口貨
物，其完稅價格應以實際交易價格作為完稅價格之計算依據，但海關仍得對於部分貨
物編製進口貨物完稅價格表作為課稅依據，而排除以實際交易價格作為課稅依據之規
定。準據此但書規定，海關對於進口之汽車乃依據藍皮書第三版之價格，作為完稅價
格計算之依據，是就汽車進口所申報之完稅價格而言，不論進口商報多報少，海關有
審核之權責，不受進口商申報價格之限制。然因本條但書引發諸多爭議，且各關稅局
於不採信進口商申報交易價格時，常以本但書為依據予以增估，但於增估後卻又常以
進口商虛報貨價為理由予以處罰，故本法於八十六年五月七日修正時將本項但書規定
予刪除。本案既發生於關稅法修正前，就當時採行之制度言之，海關對於申請報關進
口貨物所應課之關稅、貨物稅等乃採實質審查主義，所謂實質審查主義意指海關對於
汽車進口商申報之價格，有查核之權責，不受進口商申報價格之拘束。增估完稅之後
，海關不得再予增估，亦不得再令其補稅。既不得再予增估，亦不得再令補稅，何以
能再予課罰，現再審被告於增估完稅之後再予處罰，能謂無違法乎﹖原判決卻謂「海
關既查得真正交易價格．．．依法科罰並追徵所漏稅額，與．．．並無違背」云云，
顯然係不明海關制度所為之違法判決，應予撤銷。二、原判決謂再審被告既因再審原
告提供不實之價格資料致陷於錯誤而為之核價，自得予以變更，依據查得之正確交易
價格資料，另為適當之處分，此與職權審查主義、實質審查主義之精神並無違背云云
，是就原判決認定之事實而言，在本件處分之前確有另一行政處分存在且已確定，是
本件所應探究者乃行政處分已確定後，行政機關得否撤銷原處分，另為一更不利於受
處分人之行政處分﹖其限制如何﹖按行政處分經有效成立後，對於人民及行政機關分
別具有確定力。其對於人民之確定力為形式上確定力，而對於行政機關之確定力，為
實質確定力，非另有法定原因或其他事由，應遵循一事不再理之原則，不得再為處分
，是為不可變更力。而所謂具有法定原因或其他事由得予變更行政處分者，仍應遵行
「不得更為不利處分」之原則，否則仍非適法，自具有違法之情形。如本件之情形，
再審被告對於再審原告申報之交易價格不予採認，另行依據同類進口汽車之價格，並
參照美國藍皮書第三版之價格予以增估，並令再審原告必須依其增估之價格完稅，姑
不論再審原告申報之價格如何，俱不影響再審被告對交易價格之核估（因再審被告對
進口車之價格有一核估標準），就此而言，再審原告申報之價格對於再審被告而言，
不發生無法為正確核價之情形。相對地，再審被告增估之行為，並令再審原告依增估
之結果完稅乃對再審原告所為不利之行政處分，再審原告接受此處分並完稅後，即使
再審被告單方面依查得開立信用狀金額及存檔發票金額不符，依據右述之原則，再審
被告自不得再做出更為不利於再審原告之行政處分，如此才符合行政處分之效力。鈞
院卻一再忽視此一重要原則，認為原處分並未違法，自有再審之理由。三、退萬步言
之，即使認為本案仍應補稅並課罰鍰，然再審原告申報之單價雖為FOB DEM 六○○○
○（馬克六○○○○），經押款放行後，關稅總局驗估處核估之價格係FOB DEM 七五
、七五二，再審原告仍依其核估後之單價完稅，即使嗣後關稅總局驗估處查得信用狀
結匯金額為FOB DEM 九一、九二七（此金額僅為信用狀金額，非交易價格），若再審
被告果真認為應予補稅及罰鍰，其補稅金額應以再審原告完稅之金額（即FOB DEM 七
五、七三七）與查得金額核計補稅額，而不應以再審原告申報價額（即FOB DEM 六○
○○○）與查得金額計算補稅額，現再審被告竟以再審原告原申報之單價與查得銀行
結匯金額計算補稅額，自與卷存證據不相適合，而有證據上理由矛盾之違法，原判決
仍予維持，自亦違法。四、準據右陳，原判決實具有行政訴訟法第二十八條第一款之
違法，請判決廢棄原判決等語。
再審被告答辯意旨略謂︰一、查關稅法第十二條係規定海關核定完稅價格之規定，不
論海關採行何種審查方式，均不免除納稅義務人依貨物稅條例第十八條規定據實申報
完稅價格之義務。再審被告既因再審原告提供不實之價格資料致陷於錯誤而為之核價
，自得予以變更，依據查得之正確交易價格資料，另為適當之處分，此與職權審查主
義、實質審查主義之精神並無違背。縱然關稅法於八十六年五月七日修正時，刪除第
十二條第一項但書規定，惟對於本案繳驗不實發票事實之認定，及應依法追徵及科罰
之法律適用，並無影響。即使再審原告對實質審查主義另有解釋，亦屬其片面見解，
不得謂原判決適用法規顯有錯誤而提起再審之訴。二、次查本案既經查得有虛報貨物
價值，繳驗不實發票之情事，致有違反海關緝私條例第三十七條第一項之行為，依同
條例第四十四條之規定，除依該條例有關規定處罰外，仍應追徵所漏之稅款。本案尚
在法定追徵或處罰時效期間之內，再審被告於補徵稅款後另據以科罰，並無違反一事
不再理原則之可言。按本案再審被告先依關稅法規定核價並諭令補稅，惟事後發現再
審原告有繳驗不實發票情事，以原處分之事實，因認定錯誤而影響法規之正確使用，
乃變更原處分，另為適法之處分，參據鈞院四十四年判字第四○號判例意旨並無不合
，並未違反不利益變更禁止規定，再審原告訴稱再審被告不得另為一更不利之行政處
分云云，核與事實不符。又前述變更原處分另為處分之事實，業經再審原告於前訴訟
程序中提出，並經鈞院為判決時，斟酌審理並具備理由。再審原告所訴，顯非「當事
人發現未經斟酌之重要證物」甚明，自不得以之為再審理由。三、查「廠商因虛報進
口貨物名稱等致逃漏關稅案件，其漏稅額之計算，如係涉及虛報交易價格者，以依關
稅法核定之完稅價格與原申報價格之差額核計漏稅額；至不涉及虛報交易價格者，則
以依關稅法核定之完稅價格分別計算實到貨物及原申報貨物之應納稅額，以其二者之
差額作為所漏稅額。」經財政部八十二年六月九日台財稅關第八二○一五一八八七號
函釋示在案。該項函釋核與關稅法規並無違背，應予適用，再審原告報運系爭貨物進
口繳驗不實發票，逃漏稅捐之違章事實明確，再審被告乃按系爭貨物查得價格（FOB
DEM 91,927）與已完稅價格（FOB DEM 75,732）之差額追徵所漏稅款，而以查得價格
與原申報價格（FOB DEM 60,000）之差額為漏稅額，據以計算罰鍰，並無再審原告所
訴之與卷存證據不相適合之判決理由與主文內容適得其反之矛盾，再審原告自不得執
之為再審理由。本案再審原告提起再審之訴，並不符合行政訴訟法第二十八條所列各
款之得提起再審之訴之要件，其所提再審之訴理由殊無可採，請予以駁回等語。
　　理  由
按行政訴訟法第二十八條第一款所謂適用法規顯有錯誤，係指原判決所適用之法規與
該案應適用之現行法規相違背，或與解釋、判例有所牴觸者而言。至於法律上見解之
歧異，再審原告對之縱有爭執，要難謂為適用法規錯誤，自不得據為再審理由，又同
條第十款所謂發見未經斟酌之重要證物者，係指該項證物在前訴訟中即已存在，而當
事人不知其存在或不能使用，現始發見或始能使用者而言，並以如經斟酌可受較有利
益之裁判者為限。查，本件再審原告於八十三年三月十六日委由榮隆報關股份有限公
司向再審被告所屬前鎮分局報運進口輛車乙輛（進口報單：第ＢＣ＼八三＼五二○八
＼○四○八號），原申報單價FOB DEM 六○、○○○，經再審被告依財政部關稅總局
驗估處八十三年六月十六日簽復單價FOB DEM 七五、七三二核估並辦理抵繳退押結案
。嗣經該總局驗估處八十四年三月二十五日總驗三(四)第○四二五號函稱據調查結果
，再審原告原申報價格核與該處查得真正交易價格不符，涉有繳驗不實發票，逃漏進
口稅捐情事，再審被告遂依查得資料據以核定發單追徵所漏稅款四一九、九八八元，
業據本院八十五年度判字第一七八七號判決確定在案。再審被告就罰鍰部分，另按貨
物稅條例第三十二條第十款規定科處所漏貨物稅額二二五、五九三元五倍之罰鍰一、
一二七、九○○元（計至百元止），再審原告不服循序提起行政訴訟，經本院原判決
駁回其訴後，復提起再審之訴而為前開主張，惟查，關稅法第十二條係海關核定完稅
價格之規定，不論海關採行何種審查方式，均不免除納稅義務人依貨物稅條例第十八
條規定據實申報完稅價格之義務。本件再審原告報運轎車進口，提供不確實之價格資
料，致海關無法為正確之核價，且海關於未發現本案不法情事前，依關稅法第十二條
之六規定核定之價格低於實際交易價格又為再審原告所明知，當然不受信賴利益之保
護。再審被告既因再審原告提供不實之價格資料致陷於錯誤而為之核價，自得予以變
更，依據查得之正確交易價格資料，另為適當之處分，此與職權審查主義、實質審查
主義之精神並無違背。雖關稅法於八十六年五月七日修正時刪除第十二條第一項但書
規定，惟本件再審原告既繳驗不實發票，對其應依法科罰之法律適用不生影響，從而
原判決以再審被告適用海關緝私條例第三十七條第一項，而就貨物稅條例第三十二條
第十款規定，從一重科處所漏貨物稅額五倍之罰鍰一、一二七、九○○元，並無不合
，乃駁回再審原告在前程序之訴，核其所適用之法規與該案應適用之現行法規並不相
違背，亦無與解釋、判例有所牴觸之情形。次查再審原告謂再審被告如認本案應補稅
並課罰鍰，其補稅金額應以再審原告完稅之金額（即FOB DEM 七五、七五二）與查得
金額核計補稅額，不應以申報價額與查得金額計算，致與存證據不相適合，且原判
決忽視一事不再理之原則，認再審原告依增估結果完稅後，再審被告復依查得開立信
用狀金額與存檔發票金額不符，再為不利於再審原告之處分，為無不合，該項資料未
經斟酌，即有行政訴訟法第二十八條第十款規定之再審事由云云，惟查再審被告於先
依關稅法規定核價並令補稅後，發現再審原告有繳驗不實發票情事，乃變更原處分，
另為適法之處分，尚無不合。此項變更原處分之行政處分，業據再審原告於前訴訟程
序中主張，原判決審酌認本案尚在法定追徵或處罰時效期間之內，再審被告於補徵稅
款後另據以科處，並無違反一事不再理原則之可言，再審原告執本院前程序所為主張
為本院原判決所不採之事由再事爭執，並謂原判決對其所提證物未加審酌即顯有對足
影響於判決之重要證物漏未斟酌云云，揆諸首揭說明，顯非可採。是本件再審之訴，
難認為有再審理由，應予駁回。
據上論結，本件再審之訴為無理由，爰依行政訴訟法第三十三條、民事訴訟法第五
百零二條第二項，判決如主文。
中    華    民    國     八十七      年     十一     月      十一       日
                    行 政 法 院 第 四 庭
                                審 判 長 評  事      葉  振  權
                                         評  事      吳      仁
                                         評  事      吳  錦  龍
                                         評  事      林  家  惠
                                         評  事      吳  明  鴻
右  正  本  證  明  與  原  本  無  異
                                         法院書記官  張  惠  美
中    華    民    國     八十七      年     十一     月      十三       日
